臺灣花蓮地方法院刑事判決　　　　　　　　　　　　九十三年度簡上字第一五號
　　上　訴　人
　　即　被　告　乙○○
右列上訴人因違反電子遊戲場業管理條例案件，不服本院花蓮簡易庭中華民國九十三
年六月十五日九十三年度花簡字第二七五號之第一審判決（臺灣花蓮地方法院檢察署
檢察官聲請簡易判決處刑書案號：九十三年度偵字第九一一號），提起上訴，本院管
轄之第二審合議庭判決如左︰
    主  文
原判決撤銷。
乙○○違反未依電子遊戲場業管理條例規定辦理營利事業登記，不得經營電子遊戲場
業之規定，處拘役伍拾日，如易科罰金，以參佰元折算壹日。
扣案之電子遊戲機拾柒台均沒收。
    事  實
一、乙○○曾因違反電子遊戲場業管理條例案件，經本院於民國九十年十二月二十七
    日以九十年度花簡字第四一七號判處拘役三十日，如易科罰金，以三百元折算一
    日，緩刑二年，該案於九十一年二月十八日確定，然乙○○仍未依電子遊戲場業
  管理條例之相關規定辦理營利事業登記，即繼續在花蓮縣花蓮市南濱公園夜市內
    編號A29.90.31號攤位，擺設非賭博性電子遊戲機「麻將」等機台共計十七台，
    供不特定消費者把玩娛樂，而違法經營電子遊戲場業。嗣於九十三年四月七日晚
    上十時許，為警在上址當場查獲，並扣得上開電子遊戲機十七台。
二、案經花蓮縣警察局花蓮分局報告臺灣花蓮地方法院檢察署檢察官偵查聲請簡易判
    決處刑。
    理  由
一、訊據上訴人即被告於警詢、偵查及本院審理時，對於沒有向主管機關辦理營利事
    業登記，即在上述的時間、地點擺設「麻將」等電子遊戲機共十七台供不特定人
    把玩，經營電子遊戲場業的事實，都已經坦白承認，但仍否認有何犯行，辯稱：
    他因發生前案後有向花蓮縣政府申請營利事業登記，但縣府人員說流動夜市的攤
    販沒有地址，沒辦法申請營利事業登記，只要按月繳稅就可以繼續經營，所以他
    自九十年八月起至今每個月都有繳娛樂稅，還有繳攤位使用費及清掃費，這二、
    三年來南濱夜市也曾被警察擴大臨檢，他從未被取締，而且全省在夜市擺放電動
    玩具的業者很多，也有許多業者查獲後被判決無罪，他並不認為他有違法，如果
    法院仍認為有罪，他覺得原審量處的刑度也太重了等語。
二、經本院調查後認為：
（一）被告坦承沒有依電子遊戲場業管理條例營利事業登記的事實，業經花蓮縣政府
      工商管理課課員丙○○到院證述詳盡，並有現場照片二張、現場圖、臨檢紀錄
      表及保管單各一紙在卷可按，且有扣案的電子遊戲機台十七台足供佐證，被告
      之自白核與事實相符，應可採信。
（二）復按電子遊戲場業管理條例之立法目的，在於維護社會安寧、善良風俗、公共
      安全及國民身心健康（該條例第一條第一項規定參照），因此該條例對於電子
      遊戲場業之營業場所，明定應與學校、醫院距離五十公尺以上，且營業場所必
      須符合相關之消防法令、建築法令、都市計畫分區管制等規定（該條例第八條
      、第九條、第十一條），再立法者為達成管制電子遊戲場業的目的，特於第十
      條第一項前段規定：「經營電子遊戲場業，應依公司法或商業登記法辦理公司
      或商業登記。」，並於第十五條規定「未依本條例規定辦理營利事業登記者，
      不得經營電子遊戲場業」。凡此種種均藉由行政登記管制手段，嚴格把關電子
      遊戲場業實際經營情形，俾能與登記管理情形相符。目的在避免未登記之電玩
      場所成為行政控管之死角，流為犯罪溫床，影響青少年身心發展。
（三）又同條例第三條明定：「本條例所稱電子遊戲場業，指設置電子遊戲機供不特
      定人益智娛樂之營利事業」，亦即只須設置電子遊戲機供不特定人益智娛樂以
      營利者，即為該條例所謂之經營電子遊戲場業，並未限定設置之處所，亦未限
      定須「專營」電子遊戲場業，即便於夜市、檳榔攤、便利商店、或於原本所營
      事業外，設置電子遊戲機供不特定人遊藝而兼營電子遊戲場業，均無礙於電子
      遊戲場業管理條例相關規定之適用，此再參酌同條例第十六條「非電子遊戲場
      業之其他營利事業，不得就其營業場所，供他人設置電子遊戲機營業」之規定
      ，益足徵之，否則，業主為逃避該條例之規範、處罰，儘可以「兼營」之經營
      方式為之，此將與電子遊戲場業管理條例之立法意旨有違，而無法達成前述之
      立法目的。
（四）至於商業登記法第四條指出小規模商業及攤販，得免辦商業登記，乃是考量攤
      販通常無固定處所，且小額交易無從核定實際營業額課稅，若實際上辦理登記
      反而有管理困難，故而免予辦理商業登記。但電子遊戲場業管理條例為商業登
      記法的特別規定，應優先於商業登記法而為適用，惟目前依電子遊戲場業管理
      條例第八條之規定，實無從允許夜市擺攤之電玩業申請登記，此業經證人即花
      蓮縣政府工商管理課課員丙○○到院說明詳盡，則此種規定對於攤販業者之營
      業權利雖然有所限制，但夜市擺攤電玩業者即應停止營業，別無他法。
（五）又被告雖自九十年八月間起，即按月向花蓮縣稅捐稽徵處繳納娛樂稅，此有娛
      樂稅核定稅額繳款書數份在卷供參，但被告既未依電子遊戲場業規定申請營利
      事業登記，即不得經營電子遊戲場業，理由已詳如上述，會對被告課徵娛樂稅
      乃是基於稅法公平原則，不能讓違法經營電子遊戲場業的業者反而毋庸依娛樂
      稅法履行納稅義務，此業經證人即花蓮縣政府工商管理課課員丙○○到院說明
      詳盡，同理，被告按月繳納的攤位使用費及清掃費也是基於其他的行政目的，
      並無解於被告未依電子遊戲場業規定申請營利事業登記而經營電子遊戲場業的
      事實。
（六）綜上所述，被告所為之辯解，均不足採。被告乙○○未依電子遊戲場業管理條
      例之規定向主管機關辦理營利事業登記，即擅自在南濱夜市擺設前開電子遊戲
      機供不特定之人把玩，顯然違反電子遊戲場業管理條例第十五條之規定，事證
      明確，犯行已可認定。
三、被告乙○○的行為違反了電子遊戲場業管理條例第十五條的規定，應依同條例第
    二十二條規定論處未經登記經營電子遊戲場業罪。被告未經登記就擺設電子遊戲
    機台經營電子遊戲場業的行為，乃為同一營業行為之繼續，其本質屬於繼續犯性
    質的單純一罪，僅成立一罪，併此敘明。原審據以對被告論罪科刑，固非無見。
    然按刑法第五十七條之規定，法院於科刑時應審酌犯罪之動機、目的、手段及被
    告之生活狀況、智識程度、犯罪所生損害及犯後之態度等一切情狀，為科刑輕重
    之標準。經查，被告雖然沒有登記就擺放電子遊戲機，且之前於九十年間即因違
    反電子遊戲場業管理條例案件，經本院於九十年十二月二十七日以九十年度花簡
    字第四一七號判處拘役三十日，緩刑二年的事實，有判決書一紙在卷可按，但是
    審酌被告於前案被查獲後，即積極至花蓮縣政府申請營利事業登記，雖經告知無
    法辦理登記，但仍申請辦理繳納娛樂稅並按月繳付至今，且因被告的智識程度及
    因對行政程序的不瞭解，誤認其雖因為流動攤販無固定地址不能申請營利事業登
    記，但只要按月繳稅就可以合法於夜市經營電子遊戲場業，再警方於被告因前案
    移送後至被告再被查獲移送止，數次至南濱夜市擴大臨檢的結果，均未舉發被告
    有何違法情事，更使被告堅信其繳納娛樂稅後已可合法於夜市經營電子遊戲場業
    之情，且被告有三名兒女均為智障兒，為生計所迫仍繼續為電子遊戲場業之經營
    等情，本院認為原審處被告有期徒刑二月，恐嫌過重，尚有未洽，從而，被告上
    訴指摘原審判決量刑過重，為有理由，自應由本院予以撤銷改判。本院綜合上情
    ，並審酌被告之智識程度，犯後坦承犯行，態度良好，犯罪情狀並非重大等一切
    情狀，量處如主文第二項所示之刑，並諭知易科罰金之折算標準。
四、扣案之電子遊戲機十七台，為被告所有且係供犯罪所用之物，此業經被告陳明在
    卷，自應依法宣告沒收。
據上論斷，應依刑事訴訟法第四百五十五條之一第一項、第三項、第三百六十九條第
一項前段、第三百六十四條、第二百九十九條第一項前段，電子遊戲場業管理條例第
十五條、第二十二條，刑法第十一條前段、第四十一條第一項前段、第三十八條第一
項第二款，罰金罰鍰提高標準條例第二條，判決如主文。
本案經檢察官甲○○到庭執行職務。
中      華      民      國      九十三      年    十二    月    二十九  日
             臺灣花蓮地方法院刑事第三庭
                                  審判長法  官    鄭培麗
                                        法  官    饒金鳳
                                        法  官    陳雅敏
右正本證明與原本無異。
如對本判決不服，應於送達後十日內，向本院提出上訴狀。（應抄附繕本）告訴人或
被害人如對於本判決不服者，應具備理由請求檢察官上訴，其上訴期間之計算係以檢
察官收受判決正本之日期為準。
                                  法院書記官
中      華      民      國      九十三      年    十二    月    三十    日
